臺灣高等法院民事裁定
110年度抗字第773號
抗  告  人  陳榮裕  

上列抗告人因與相對人華泰綢緞有限公司間返還租賃物事件，對
於中華民國110年5月11日臺灣臺北地方法院110年度補字第798號
所為裁定提起抗告，本院裁定如下： 
    主  文
抗告駁回。
抗告費用由抗告人負擔。
    理  由
按訴訟標的之價額，由法院核定。核定訴訟標的之價額，以起
  訴時之交易價額為準；無交易價額者，以原告就訴訟標的所有
  之利益為準。法院因核定訴訟標的之價額，得依職權調查證據
  ，民事訴訟法第77條之1第1項至第3項定有明文。
抗告人起訴主張：伊為臺北市○○區○○路000號1至2樓房屋（下稱
  系爭房屋）所有權人，於民國109年7月20日與相對人簽訂租賃
  租約（下稱系爭租約）。伊於110年2月17日催告相對人於文到
  7日繳納積欠租金，逾期即逕為終止租約，詎相對人仍未繳納
  租金。爰依系爭租約第12條第1項約定、民法第455條前段、第
  767條第1項前段規定，請求相對人將系爭房屋騰空遷出並回復
  原狀返還予伊。原審以系爭房屋起訴時之交易價值，核定系爭
  房屋之交易價額為新臺幣（下同）1,529萬3,000元，並裁定命
  其補繳裁判費。抗告人不服，對訴訟標的價額之核定部分提起
  抗告，抗告意旨略以：本件係因租賃權涉訟，應以房屋之課稅
  現值作為訴訟標的價額之依據。系爭房屋在109年課稅現值為9
  4萬8,l00元，故本件訴訟標的價額即為94萬8,100元，原裁定
  關於訴訟標的價額之核定部分不當，聲明廢棄等語。
經查：
　㈠抗告人雖主張本件應以109年房屋稅繳納證明書所示之房屋課
    稅現值核算系爭房屋起訴時之交易價值云云，惟按稅務機關
    核定之房屋課稅現值，非當然與市價相當，法院仍應調查，
    以核定訴訟標的之價額（最高法院108年度台抗字第149號裁
    定意旨參照），尚難僅以前開房屋稅繳納證明書即遽認系爭
    房屋起訴時交易價值為94萬8,100元。抗告人前開主張，自
    非可採。
　㈡次查，抗告人起訴時，系爭房屋並未實際交易，亦無估價報
    告，抗告人復未提出系爭房屋不含其坐落基地之交易價格，
    是系爭房屋於起訴時並無交易市價或鄰近房屋之實價登錄交
    易（不含土地）價格可為參考。然審酌現行地政機關就不動
    產之交易價格已採實價登錄制度，故鄰近不動產於一定期間
    內所登錄之交易價格，應趨近於客觀之市場交易價格，可作
    為核定訴訟標的價額之基準。原裁定參酌內政部不動產交易
    實價查詢服務網交易資料、地籍圖資網路便民服務系統查詢
    資料及臺北市公告地現值占一般正常交易價格百分比（見原
    審卷第45至53頁），位於系爭房屋鄰近條件近似不動產扣除
    土地價格後，交易價格約每平方公尺10萬元，依此交易單價
    標準，與系爭房屋之1、2層主建物面積合計152.93平方公尺
    （見原審卷第16頁）相乘，據此計算系爭房屋交易價格為1,
    529萬3,000元（152.93×100,000=15,293,000），作為核定
    抗告人起訴訴訟標的價額之基準，及命其繳納第一審應徵裁
    判費14萬6,640元，經核並無違誤。
  ㈢抗告意旨執訴訟標的價額應以系爭房屋課稅現值云云，指摘
    原裁定關於核定訴訟費用價額部分不當，求予廢棄，為無理
    由，應予駁回。
據上論結，本件抗告為無理由，爰裁定如主文。　　　　　　
中　　華　　民　　國　　110 　年　　8 　　月　　12　　日
                  民事第五庭    
                      審判長法  官  楊雅清
                            法  官  洪純莉
                            法  官  陳君鳳
正本係照原本作成。
本裁定除以適用法規顯有錯誤為理由外，不得再抗告。如提起再
抗告，應於收受送達後10日內委任律師為代理人向本院提出再抗
告狀。並繳納再抗告費新臺幣１千元。
中　　華　　民　　國　　110 　年　　8 　　月　　12　　日

  　　　　　　　　　　　　　書記官  郭姝妤